【裁判字號】    98,簡上,15
【裁判日期】    980710
【裁判案由】    偽造文書等
【裁判全文】
臺灣臺北地方法院刑事判決              98年度簡上字第15號
上  訴  人
即  被  告  乙○○
                    （現另案於臺灣臺北監獄執行中）
上列上訴人即被告因偽造文書等案件，不服本院於中華民國九十
七年十二月三日以九十七年度簡字第四六七一號所為第一審刑事
簡易判決（偵查案號：九十七年度偵字第一八四八六號），提起
上訴，本院管轄之第二審合議庭認為應改用通常程序審理，並自
為第一審判決如下：
    主  文
原判決撤銷。
乙○○收受贓物，處有期徒刑肆月，如易科罰金，以新臺幣壹仟
元折算壹日；又行使變照之臺北縣營業小客車駕駛人執業登記證
，足以生損害於公眾及他人，處有期徒刑月，如易科罰金，以
新臺幣壹仟元折算壹日，扣案如附表一所示之物沒收。應執行有
期徒刑伍月，如易科罰金，以新臺幣壹仟元折算壹日，扣案如附
表一所示之物沒收。
乙○○其餘被訴部分無罪。
    事  實
一、乙○○前於民國八十五年間，因竊盜案件，經臺灣臺南地方
    法院（下稱臺南地院）以八十五年度易字第四０八九號刑事
    判決，判處有期徒刑五月，乙○○不服提起上訴，經臺灣高
    等法院臺南分院（下稱臺南高分院）以八十六年度上易字第
    一一三號刑事判決駁回上訴確定，於八十六年九月五日縮短
    刑期執行完畢。又於八十七年間，因竊盜案件，經臺南高分
    院以八十七年度上易字第六六號刑事判決，判處有期徒刑二
    年，並於刑之執行前令入勞動場所強制工作三年確定；復於
    八十七年間，因詐欺案件，經臺南地院以八十七年度易字第
    三六七二號刑事判決，判處有期徒刑四月確定，上開二案件
    經臺南高分院以八十八年度聲字第一二四號裁定應執行有期
    徒刑二年三月確定，甫於九十二年六月二十三日縮短刑期執
    行完畢（於本件均不構成累犯）。
二、詎乙○○竟於九十七年七月下旬某日，在臺北巿和平西路與
    環河快速道路交叉口華江橋停車場旁邊，發現現場停放引擎
    號碼為Ａ四Ｔ一五八九三號車身之營業小客車（未懸掛車牌
    號碼）上張貼出租公告，乙○○即按公告上之電話，致電給
    自稱王姓真實姓名年籍不詳之成年出租人，該出租人於同日
    上午九時許至現場與乙○○接洽，將上開營業小客車以每日
    新臺幣（以下同）八百元，以七日為一期共五千六百元代價
    租與乙○○，乙○○明知上開營業小客車係他人失竊（該營
    業小客車之車身及車牌號碼二七八－ＥＷ號車牌二面，係甲○○於九十七年七月廿三日廿一時許，在臺北巿中正區○○○路與林森北路口失竊）之營業小客車，竟仍基於收受贓物
    之犯意，予以收受上開營業小客車車身，並當場交付伍仟元
    押金給該出租人，該出租人則交付乙○○一串鑰匙，乙○○
    並另將車牌號碼四九三－ＮＹ號車牌二面懸掛於上開營業小
    客車車身之前後掛牌處以行駛；嗣因該引擎號碼Ａ四Ｔ一五
    八九三號車身之營業小客車內罝放甲○○所有之號碼Ｆ０二
    七九二０號之臺北縣營業小客車駕駛人執業登記證，乙○○
    竟基於行使變照特種文書之犯意，將其本人之照片黏貼於上
    開駕駛人執業登記證上，以使其照片顯現於上開執業登記證
    之照片欄內，且將上開變造之駕駛人執業登記證置於其駕駛
    之上開懸掛四九三－ＮＹ號車牌之營業小客車上，備供其駕
    駛該車外出時，用以對外表示該執業登記證上之駕駛人「甲○○」係其本人以載客營運而行使之，並規避警方之查驗，
    足以生損害於警察機關對於臺北縣營業小客車駕駛人執業登
    記證管理之正確性及原持用該駕駛人執業登記證之甲○○。
    而於九十七年八月十六日十六時二十五分許，當乙○○使用
    上開變造之駕駛人執業登記證在臺北市載客營運，途經臺北
    巿中正區○○○路與中山北路口時，為警查獲，始悉上情。
三、案經臺北巿政府警察局中正第一分局報告臺灣臺北地方法院
    檢察署檢察官偵查後聲請簡易判決處刑。
    理  由
甲、程序方面（證據能力部分）
    按被告以外之人於審判外之言詞或書面陳述，除法律有規定
    者外，不得作為證據，刑事訴訟法第一百五十九條第一項定
    有明文。次按被告以外之人於審判外之陳述，雖不符前四條
    之規定，而經當事人於審判程序同意做為證據，法院審酌該
    言詞陳述或書面陳述作成時之情況，認為適當者，亦得為證
    據。當事人、代理人或辯護人於法院調查證據時，知有刑事
    訴訟法第一百五十九條第一項不得為證據之情形，而未於言
    詞辯論終結前聲明異議者，視為有前項之同意，同法第一百
    五十九條之五規定甚明。查，本院認定犯罪事實所憑之證據
    ，部分屬傳聞證據，惟公訴人及被告乙○○芬均未於本院言
    詞辯論終結前聲明異議，本院審酌該等言詞或書面陳述作成
    之情況，並無非出於任意性或不正取供，或違法或不當情事
    ，且客觀上亦無不可信之情況，堪認為適當，依刑事訴訟法
    第一百五十九條之五第二項規定，均得作為證據，先予敘明
    。
乙、實體方面
壹、有罪部分
一、訊據被告乙○○固坦承於上開時、地向真實姓名年籍不詳之
    自稱王姓之出租人承租前揭引擎號碼為Ａ四Ｔ一五八九三號
    車身之營業小客車，並將車牌號碼四九三－ＮＹ號車牌二面
    懸掛於上開營業小客車車身之前後掛牌處，且將伊之照片夾
    在被害人甲○○所有之號碼Ｆ０二七九二０號之臺北縣計程
    車駕駛人執業登記證上，而將該駕駛人執業登記證置於其駕
    駛之上開營業小客車上載客營運之事實，惟矢口否認有何收
    受贓物、行使變照文書之犯行，辯稱：伊確實是向一位王先
    生承租的，而且伊係將照片夾在該臺北縣計程車駕駛人執業
    登記證上，並沒有貼在上面云云。
二、惟查：
 (一) 前開營業小客車之車身及車牌號碼二七八－ＥＷ號車牌二面
    ，係被害人甲○○於九十七年七月廿三日廿一時許，在臺北
    巿中正區○○○路與林森北路口失竊，而車牌號碼四九三－
    ＮＹ號車牌二面則係被害人丙○○於九十七年七月二十五日
    在臺北縣新店市○○路三九二巷口遭竊之事實，業據證人即
    被害人甲○○、丙○○於警詢時證述綦詳（見臺灣臺北地方
    法院檢察署九十七年度偵字第一八四八六號卷第一一頁至第
    一四頁），並復於偵查中檢察官訊問時到庭具結證述明確（
    見同上偵查卷第五四頁至第五七頁），並有車牌號碼四九三
    －ＮＹ號車牌二面、不含車牌號碼二七八－ＥＷ號之營業小
    客車之車體、被害人甲○○駕照、行照、健保卡、臺北縣計
    程車駕駛人執業登記證、中油卡各一張、車牌號碼四九三－
    ＮＹ號車籍明細及臺北市政府警察局車輛協尋電腦輸入單、
    車牌號碼二七八－ＥＷ號車籍基本資料及臺北市政府警察局
    車輛協尋電腦輸入單車牌號碼四九三－ＮＹ號、二七八－Ｅ
    Ｗ號營業小客車行照影本、失竊案件基本資料、贓證物照片
    六張等件（見同上偵查卷第二四頁至第三八頁）在卷可佐。
    而核諸被告所供承：伊交付五千元押金給王姓出租人，之後
    出租人拿車牌號碼四九三－ＮＹ號請其懸掛在前開營業小客
    車之車身之掛牌處，而該出租人只出示車牌號碼四九三－Ｎ
    Ｙ號之行照影本給伊看，又叫伊用自己的照片擋住車牌號碼
    二七八－ＥＷ號計程車之執業登記證上的照片等情（見同上
    偵查卷第八頁至第一０頁、第四七頁，本院卷第七六頁至第
    七六頁反面）以觀，顯見，被告當時應可比對前開執業登記
    證上所附之照片與其所陳稱之出租人有別，且復又要求其以
    自己之照片擋住上開執業登記證上的照片，而得查悉上開營
    業小客車之車身應非該出租人所有，而屬贓物甚明，是被告
    復於本院審理中辯稱其不知上開營業小客車之車身云云，顯
    屬嗣後卸飾之詞，礙難採憑。
 (二) 至被告辯稱：伊係將照片夾在該臺北縣計程車駕駛人執業登
    記證上，並沒有貼在上面云云，然查，被告於警詢中即供認
    ：「我用我本人之相片張貼於該人之登記證相片處營業」等
    語（見同上偵查卷第一０頁）明確，是被告所辯已非無疑，
    且被告係將其照片微貼於證人甲○○執業登記證之照片上，
    於歸還時始脫落乙情，有臺灣臺北地方法院檢察署九十七年
    十月二十九日公務電話紀錄表（見同上偵查卷第六三頁）在
    卷可憑，故被告所辯顯屬無據。
 (三) 綜上，本件事證明確，被告上開犯行洵堪認定，應予依法論
    罪科刑。
三、按汽車駕駛人以從事營業小客車駕駛為業者，應於執業前向
    警察機關辦理執業登記，領有營業小客車駕駛人執業登記證
    ，始得執業，營業小客車駕駛人執業登記證管理辦法第三條
    定有明文，是營業小客車駕駛人執業登記證之性質，應屬刑
    法第二百十二條所列特許證之一種。而查被告乙○○變造警
    察機關核發之執業登記證後，再將該變造之執業登記證擺放
    於營業小客車內並駕駛營業以為行使，自足以生損害於該執
    業登記證之名義人甲○○及原核發之警察機關對營業小客車
    駕駛人執業登記證管理之正確性。是核被告乙○○所為，係
    犯刑法第三百四十九條第一項之收受贓物罪、刑法第二百十
    六條、第二百十二條行使變造特種文書罪，被告變造證人甲○○之臺北縣營業小客車駕駛人執業登記證後持之載客營運
    以行使，其變造之低度行為為行使之高度行為吸收，不另論
    罪。又被告所犯上開二罪，犯意各別、行為互殊，應予分論
    併罰。
四、原審以被告犯罪事證明確，予以論罪科刑，固非無見。惟查
    :(一)被告所為，係犯刑法第三百四十九條第一項之收受贓物
     罪、刑法第二百十六條、第二百十二條行使變造特種文書
    罪。被告所犯上開二罪，犯意各別、行為互殊，應予分論併
    罰，原審卻認上開二罪應論以想像競合犯，而從一重之收受
    贓物罪處斷云云，稍未妥適；(二)被告就上開車牌號碼四九三
    －ＮＹ號車牌二面部分並無收受贓物罪之犯行，已如前述，
    原審併予論罪，亦有未洽（詳如後述），原審認定事實、適
    用法律既有上揭可議之處，即屬無可維持。被告為自己利益
    提起上訴，請求撤銷改判，即有理由，自應由本院將原審判
    決撤銷，另為適法判決。爰審酌被告正值壯年，理當奮發向
    上，自食其力，竟不思進取，明知上開營業小客車車身來路
    不明，應屬贓物，猶予以收受，致被害人甲○○難以尋回該
    車，損害非輕，並變照前開執業登記證後持之載客營運以行
    使，犯罪後雖猶圖飾詞卸責，然態度尚可，兼衡其智識程度
    、犯罪動機、目的、手段及犯罪所造成之危害等一切情狀，
    分別量處如主文第二項所示之刑，並定其應執行之刑，且均
    諭知易科罰金之折算標準，以示懲儆。又扣案如附表一所示
    之號碼Ｆ０二七九二０號，被告變造之甲○○臺北縣計程車
    駕駛人執業登記證上之被告照片一張，為被告所有，供其上
    開行使變造特種文書犯行所用之物，業據被告供承明確（見
    同上偵查卷第一０頁、第四七頁），且尚乏確切證據證明業
    已滅失，爰依刑法第三十八條第一項第二款宣告沒收之。
貳、無罪部分：
一、公訴意旨另以：該真實姓名年籍不詳自稱王姓之成年出租人
    ，並自其機車置物箱內取出車牌號碼四九三－ＮＹ號車牌兩
    面交付給被告乙○○，並請被告乙○○懸掛於上開營業小客
    車車身之前後掛牌處，被告乙○○明知該車牌號碼四九三－
    ＮＹ號車牌二面，係他人失竊（上開二面車牌係被害人丙○○於九十七年七月廿五日十六時許，在臺北縣新店巿北宜路
    三九二巷口失竊）之車牌，竟接續收受之，因認被告乙○○
    所為亦涉犯刑法第三百四十九條第一項之收受贓物罪云云。
二、按犯罪事實應依證據認定之，無證據不得認定犯罪事實。又
    不能證明被告犯罪或其行為不罰者，應諭知無罪之判決，刑
    事訴訟法第一百五十四條第二項、第三百零一條第一項分別
    定有明文。再按，事實之認定，應憑證據，如未能發現相當
    證據，或證據不足以證明，自不能以推測或擬制之方法，為
    裁判基礎；且認定不利於被告之事實須依積極證據，苟積極
    證據不足為不利於被告事實之認定時，即應為有利於被告之
    認定；另認定犯罪事實所憑之證據，雖不以直接證據為限，
    間接證據亦包括在內，然無論直接證據或間接證據，其為訴
    訟上之證明，須於通常一般之人均不致有所懷疑，而得確信
    其為真實之程度者，始得據之為有罪之認定，倘其證明尚未
    達到此一程度，而有合理之懷疑存在，無從使事實審法院得
    有罪之確信時，即應由法院為諭知被告無罪之判決（最高法
    院四十年臺上字第八六號、三十年上字第八一六號、七十六
    年臺上字第四九八六號判例參照）。本件公訴意旨認被告乙○○就上開部分亦涉有刑法第三百四十九條第一項之收受贓
    物罪嫌，無非以被告乙○○於偵查中之供述、證人丙○○之
    證述、及贓物認領保管單及車牌號碼四九三－ＮＹ號車籍明
    細表，為其主要論據。惟訊據被告堅詞否認有何收受贓物之
    犯行，辯稱：車牌號碼四九三－ＮＹ號車牌二面部分已經被
    高等法院判決竊盜罪確定等語。經查：
 (一) 按贓物罪係對於他人財產犯罪所得之物，為故買、收受、牙
    保、搬運、寄藏之行為，自行竊盜後處分贓物，乃不罰之事
    後行為，有最高法院九十七年度臺上字第三八六七號判決意
    旨可資參照。
 (二) 而上開證人丙○○所有之車牌號碼四九三－ＮＹ號車牌二面
    ，係被告於九十七年七月二十五日十六時許，在臺北縣新店
    市○○路三九二巷口所竊取乙情，業經臺灣高等法院以九十
    八年上訴字第一一一六號判決確定（見本院卷第六三頁至第
    六六頁、第八二頁）在卷，是被告此部分所辯，非屬無由，
    而揆諸前開判例及說明，公訴意旨上開所載部分，被告乙○○所為核屬上開經臺灣高等法院九十七年度臺上字第三八六
    七號判決論罪科刑部分之不罰後行為，自無從再論以刑法第
    三百四十九條第一項之收受贓物罪，公訴意旨對此容有誤會
    。又此部分倘成立犯罪，因與前揭被告收受贓物罪成立犯罪
    部分，犯意各別，行為互異，且係分別侵害證人甲○○、丙○○二個不同之財產法益，應予分論併罰，公訴人認有接續
    犯之實質上一罪關係，稍有未恰，當由本院另為無罪之諭知
    ，附此敘明。
、按檢察官聲請以簡易判決處刑之案件，經法院認為有第四百
    五十一條之一第四項但書之情形者，應適用通常訴訟程序審
    判之，刑事訴訟法第四百五十二條定有明文；且對於簡易判
    決之上訴，準用刑事訴訟法第三編第一章及第二章之規定，
    管轄第二審之地方法院合議庭受理簡易判決上訴案件，應依
    通常程序審理。其認案件有刑事訴訟法第四百五十二條之情
    形者，應撤銷原判決，逕依通常程序為第一審判決，法院辦
    理刑事訴訟簡易程序案件應行注意事項第十四項亦有規定。
    末按，地方法院對被告為簡易判決處刑後，經提起上訴，地
    方法院合議庭認應為無罪判決之諭知者，依刑事訴訟法第四
    百五十五條之一第三項準用同法第三百六十九條第二項之規
    定意旨，應由該地方法院合議庭撤銷簡易庭之判決，改依第
    一審通常程序審判（最高法院著有九十一年度臺非字第二一
    號判決意旨參照）。是檢察官聲請簡易判決處刑範圍中部分
    的犯罪事實，有應另為無罪諭知之情形，致有刑事訴訟法第
    四百五十一條之一第四項但書第三款之情形，依上揭規定，
    自應由本院合議庭逕依通常程序審理後，而為第一審判決。
    本案就上開車牌號碼四九三－ＮＹ號車牌二面部分，被告既
    不另涉犯公訴意旨所指之收受贓物罪，原審遽為被告有罪之
    判決，尚有違誤，被告否認犯罪，為有理由，揆諸前揭規定
    及說明，自應由本院合議庭撤銷原判決，另依第一審通常程
    序就上開部分為被告無罪判決之諭知，用期適法。
據上論斷，依刑事訴訟法第四百五十五條之一第一項、第三項、
第四百五十二條、第三百六十九條第一項前段、第三百六十四條
、第二百九十九條第一項前段、第三百零一條第一項，刑法第二
百十六條、第二百十二條、第三百四十九條第一項、第五十一條
第五款、第四十一條第一項前段、第三十八條第一項第二款，刑
法施行法第一條之一第一項、第二項前段，判決如主文。
本案經檢察官賴秋萍到庭執行職務。
中    華    民    國    98    年    7    月    10     日
              刑事第五庭審判長  法  官  黃程暉
                                法  官  李宜娟
                                法  官  鄭昱仁
以上正本證明與原本無異。
如不服本判決應於收受送達後10日內向本院提出上訴書狀，並應
敘述具體理由；其未敘述上訴理由者，應於上訴期間屆滿後20日
內向本院補提理由書（均須按他造當事人之人數附繕本）「切勿
逕送上級法院」。告訴人或被害人如對於本判決不服者，應具備
理由請求檢察官上訴，其上訴期間之計算係以檢察官收受判決正
本之日期為準。
                                書記官  宋德華
中    華    民    國    98    年    7    月    10     日
附錄本案論罪科刑法條
中華民國刑法第216條
（行使偽造變造或登載不實之文書罪）
行使第 210 條至第 215 條之文書者，依偽造、變造文書或登載
不實事項或使登載不實事項之規定處斷。
中華民國刑法第212條
（偽造變造特種文書罪）
偽造、變造護照、旅券、免許證、特許證及關於品行、能力服務
或其他相類之證書、介紹書，足以生損害於公眾或他人者，處1
年以下有期徒刑、拘役或3百元以下罰金。
中華民國刑法第349條
（普通贓物罪）
收受贓物者，處 3 年以下有期徒刑、拘役或 5 百元以下罰金。
搬運、寄藏、故買贓物或為牙保者，處 5 年以下有期徒刑、拘役
或科或併科 1 千元以下罰金。
因贓物變得之財物，以贓物論。
附表一
┌──┬───────────────────────┐
│編號│物品名稱                                      │
├──┼───────────────────────┤
│ 一 │變造之甲○○臺北縣營業小客車駕駛人執業登記證（│
│    │：Ｆ０二七九二０號）上之乙○○相片壹張。      │
└──┴───────────────────────┘


司法院資訊處製作；財團法人民間司法改革基金會備份。
